臺灣基隆地方法院民事判決
110年度訴字第189號
原      告  許家禎  



訴訟代理人  蔡聰明律師
被      告  蘇趙秀霞

訴訟代理人  蘇建至  
上列當事人間債務人異議之訴事件，本院於民國110年10月6日言
詞辯論終結，判決如下：
    主  文
本院一一○年度司執字第一八六八號清償票款強制執行事件對於
原告所為之強制執行程序應予撤銷。
訴訟費用由被告負擔。
    事實及理由
一、原告起訴主張：被告持鈞院103年度司執字第21693號債權憑
    證（下稱系爭債權憑證）向鈞院民事執行處對原告之財產聲
    請強制執行，經鈞院民事執行處以110年度司執字第1868號
    清償票款強制執行事件受理並執行在案（下稱系爭強制執行
    事件）；惟查，被告前於民國85年間聲請本票裁定，經鈞院
    核發85年度基票字第666號本票裁定，抗告後經臺灣高等法
    院以94年度抗字第54號裁定駁回而確定，嗣被告持上開本票
    裁定聲請強制執行無果，經鈞院核發系爭債權憑證，然本票
    債權請求權時效應自強制執行無結果而中止後重行起算3年
    ，被告既於105年聲請強制執行無果後，遲至110年始再行向
    鈞院聲請強制執行，顯已逾上開3年之時效，原告爰引民法
    第144條第1項之規定以本票債權罹於時效為由拒絕給付，被
    告就本票債權之請求權既已罹於時效而消滅，從而鈞院110
    年度司執字第1868號清償票款強制執行事件即因請求權罹於
    時效，而應予撤銷，從而，爰依強制執行法第14條第1項之
    規定，提起本件訴訟等語。並聲明：如主文所示。
二、被告到庭後並未提出答辯之具體理由，僅聲明：駁回原告之
    訴。
三、本院之判斷：
  ㈠原告於82年7月30日簽發票面金額新臺幣（下同）2,880,000
    元、到期日82年10月31日、票據號碼：TS085892號之本票1
    紙，經被告執向本院聲請核發本票裁定，本院於85年11月5
    日以85年度基票字第666號民事裁定准予強制執行，該裁定
    經原告向臺灣高等法院提起抗告，該院於94年2月17日以94
    年度抗字第54號裁定駁回抗告而告確定，被告因而持該上開
    裁定暨確定證明書聲請強制執行（本院103年度司執字第216
    93號），並經本院民事執行處於103年10月13日發給系爭債
    權憑證等情，業經本院調閱本院103年度司執字第21693號卷
    核閱無誤，並當庭提示兩造而均未陳明異議，是此部分事實
    均無可疑，而可認定。
  ㈡其後，被告於105年10月5日執系爭債權憑證向本院聲請換發
    債權憑證（本院105年度司執字第23517號），本院以105年1
    0月11日基院曜105司執勤字第23517號函檢還被告原繳文件
    ，而於105年12月20日送達於被告；上開各節，亦經本院核
    閱本院105年度司執字第23517號卷確認無訛，並經本院當庭
    將上揭卷宗朗讀要旨並提示兩造，兩造均表示無意見等語明
    確，是此部分事實亦無可疑，乃可認定。
  ㈢被告持系爭債權憑證為執行名義，於110年1月20日再度向本
    院聲請強制執行原告之財產，並經本院以110年度司執字第1
    868號清償票款強制執行事件受理在案，現仍在執行中，亦
    經本院調閱本院110年度司執字第1868號卷核閱無誤，兩造
    對此亦無意見，是此部分事實同可認定無訛。
  ㈣再按票據上之權利，對本票發票人，自到期日起算，3年間不
    行使，因時效而消滅；消滅時效因開始執行行為或聲請強制
    執行而中斷；時效中斷者，自中斷之事由終止時，重行起算
    ；經確定判決或其他與確定判決有同一效力之執行名義所確
    定之請求權，其原有消滅時效期間不滿5年者，因中斷而重
    行起算之時效期間為5年，票據法第22條第1項、民法第129
    條第1項、第2項第5款、第137條第1項、第3項分別定有明文
    。其次，民法第137條第3項所稱與確定判決有同一效力之執
    行名義，係指實體上爭執業已確定者而言(最高法院83年度
    台上字第2675號判決要旨參照)；而本票執票人依票據法第1
    23條規定，聲請法院裁定許可對發票人強制執行，係屬非訟
    事件，此項裁定並無確定實體上法律關係存否之效力(最高
    法院57年台抗字第76號判例意旨參照)，自非與確定判決有
    同一效力之執行名義。本票執票人之請求權消滅時效期間，
    並不能因取得法院許可強制執行之裁定而延長為5年。再者
    ，時效完成後，債務人得拒絕給付，民法第144條第1項另有
    明定。另消滅時效因開始執行行為或聲請強制執行而中斷；
    時效中斷者，自中斷之事由終止時，重行起算，民法第129
    條第2項第5款及第137條第1項固分別定有明文，惟消滅時效
    完成後，如債權人依原執行名義或債權憑證聲請法院再行強
    制執行時，亦不生中斷時效或中斷事由終止重行起算時效之
    問題，債務人自非不得對之提起債務人異議之訴，以排除該
    執行名義之執行(最高法院89年度台上字第1623號判決要旨
    參照)。
  ㈤經查，被告執系爭債權憑證於105年聲請強制執行後，遲至11
    0年始再度聲請強制執行（日期均詳如前述），顯已逾3年之
    期間，已足見系爭債權憑證所列債權已罹於時效。從而，原
    告主張系爭債權憑證所列債權已罹於時效而拒絕給付，即有
    理由。
  ㈥再按強制執行法第14條第1項規定之債務人異議之訴，須執行
    名義成立後，有消滅或妨礙債權人請求之事由發生，始得提
    起。所謂消滅債權人請求之事由，例如清償、提存、抵銷、
    免除、混同、債權讓與、債務承擔、更改、消滅時效完成、
    解除條件成就、契約解除或撤銷、另訂和解契約，或其他類
    此之情形。所謂妨礙債權人請求之事由，例如債權人同意延
    期清償、債務人行使同時履行抗辯權等(最高法院98年度台
    上字第1899號民事判決意旨參照)。查系爭強制執行事件之
    執行程序現尚未終結，而被告執以為執行名義之系爭債權憑
    證，因其請求權罹於時效，核屬執行名義成立後有消滅債權
    人即被告請求之事由發生，則原告依強制執行法第14條第1
    項規定，請求撤銷系爭執行事件對其所為之強制執行程序，
    確屬有據，應予准許。
四、綜上所述，原告依強制執行法第14條第1項規定提起本件訴
    訟，而為如訴之聲明之請求，為有理由，應予准許。
五、本件事證已臻明確，兩造其餘攻擊防禦方法，經本院審酌後
    認均不足以影響判決之結果，爰不另贅論，附此敘明。
六、訴訟費用負擔之依據：民事訴訟法第78條。
中　　華　　民　　國　　110 　年　　10　　月　　20　　日
                  民事庭法　官　李謀榮　　　　　
以上正本係照原本作成。
對於本件判決如有不服，應於收受送達後20日內向本院提出上訴
書狀，敘述上訴之理由，上訴於臺灣高等法院，並按他造當事人
之人數附具繕本。如委任律師提起上訴者，應一併繳納上訴審裁
判費。 
中　　華　　民　　國　　110 　年　　10　　月　　20　　日
                        書記官　鄭又綾